【裁判字號】    97,上易,2695
【裁判日期】    980325
【裁判案由】    竊盜
【裁判全文】
臺灣高等法院刑事判決                97年度上易字第2695號
上  訴  人    甲○○
即  被  告
                        900巷35弄18號
上列上訴人即被告因竊盜案件，不服臺灣新竹地方法院九十七年
度易字第一九０號，中華民國九十七年九月卅日第一審判決（起
訴案號：臺灣新竹地方法院檢察署九十七年度偵字第三四號），
提起上訴，本院判決如下：
    主  文
上訴駁回。
    事實及理由
一、本案經本院審理結果，認第一審以被告甲○○涉犯竊盜罪，
    判處有期徒刑一年二月，減為有期徒刑七月，認事用法，要
    無違誤，量刑亦稱妥適，應予維持，並引用第一審判決書記
    載之證據及理由（如附件）。
二、被告上訴意旨略以：証人陳燮道既結証其親見龍埔餐廳後面
    東京都餐廳錄影帶，攝得被告於案發時已在現場，然竟未直
    接拷貝該錄影帶，動機令人質疑，且依其証述內容，僅攝錄
    被告停車於東京都餐廳後車停車場，並未攝得被告進入龍埔
    餐廳，自不得為被告不利之認定。另証人陳燮道依保全系統
    訊號明細表顯示「迴監A-+++++7+」，表示二樓前面窗戶未
    關好，而「2時22分巡設-15A」，代表被告已上樓將二樓窗
    戶關好，亦純屬其個人臆測之詞。因被告實未進入餐廳關窗
    ，經連絡管制室，管制室又聯絡不上客戶，嗣經由管制室切
    斷迴路，再由被告設定成功，致被告於大門外耗時三分鐘，
    証人丙○○亦証稱與被告是在大門口碰到，至其稱研判被告
    已進去過，則屬推測之詞。原判決所憑証據均有如上欠缺積
    極証據之瑕疵，為此請改賜被告無罪判決等語。
三、然查，被告公司有關保全系統訊號明細顯示之代號15A為被
    告專用代號，及有關「迴監」、「遲訊」、「巡清」、「巡
    邏」等各代號之意義，顯示客戶龍埔餐廳於九十六年一月七
    日凌晨因未關好二樓前門窗，設定失敗，致被告公司保全系
    統訊號顯示「迴監A-+++++7+」，二時零八分，被告到現場
    按卡機顯示「巡清」，於關好二樓門窗後顯示「巡設」及「
    迴監A-全正常」。嗣於三時卅四分，前門及一樓櫃檯、一樓
    後門及一樓菜梯前之紅外線分別遭接續觸發，顯示遭侵入，
    四時一分被告刷巡邏卡，至四時零五分方為解除等情，業經
    証人即被告公司經理陳燮道結証在卷，並與公司保全系統訊
    號明細（偵卷第卅三頁）所載相符，乃係其業務上之解說，
    難謂個人臆測。另被告公司保全系統訊號明細上，復無被告
    所稱有管制室切斷迴路之記載顯示，則其辯稱其在門外耗時
    係因等候公司管制室切斷迴路云云，即與事實不符。至被告
    業已自陳於三時卅四分發報前有將車停於餐廳後面，並至龍
    埔餐廳後方韓味煮餐廳那邊上廁所（原審卷第五二頁審判筆
    錄），核與証人陳燮道與公司員工何德明及丙○○均証稱：
    在東京都餐廳之錄影帶見被告所駕保全車輛，於三時卅四分
    發報前廿分鐘即已停在東京都餐廳後門停車場，保全員下車
    往龍埔餐廳後門方向走去（偵卷第二八、三九、五九頁訊問
    筆錄）均相符合，則該錄影帶綜已罹保存時效未拷貝附卷，
    亦無礙被告前已至現場之事實認定。另是日三時卅四分龍埔
    餐廳遭人侵入，如前所述，被告既已在現場後方，自應聽聞
    警報聲響，何以未即為查巡或與公司連繫？反駕車離去，並
    於公司聯繫時，佯稱尚於湖口，顯與常情有違。況被告嗣既
    與龍埔餐廳業主丙○○會合，經丙○○查知餐廳失竊現金、
    支票等物旋即報警，則被告同日於案發現場附近拾獲支票，
    何以未詢問失主，反自行提示？另於公司查看東京都餐廳錄
    影帶，知被告涉重嫌傳簡訊要其將所竊物品送回公司後，被
    告即不告而別？（原審卷第四０頁審判筆錄）在在均與事理
    由違。凡此均經原判決於理由詳為敘明，採証洵無違誤。被
    告猶以其於發報前停車於餐廳後方之錄影帶未拷貝提出，及
    証人所述為臆測之詞云云，上訴指摘原判決違誤，要無理由
    ，應予駁回。
四、據上論斷，應依刑事訴訟法第三百六十八條、第三百六十四
    條、第三百七十三條，判決如主文。
本案經檢察官林炳雄到庭執行職務。
中    華    民    國   九十八   年   三   月   廿五   日
                  刑事第四庭審判長法  官  陳筱珮
                                  法  官  周煙平
                                  法  官  陳玉雲
以上正本證明與原本無異。
不得上訴。
                                  書記官  陳思云
中    華    民    國    98    年    3     月    27    日
附件：
臺灣新竹地方法院刑事判決               97年度易字第190號
公  訴  人  臺灣新竹地方法院檢察署檢察官
被      告  甲○○  男  30歲（民國○○年○月○○日生）
                    身分證統一編號：Ｚ000000000號
                    住新竹縣竹東鎮○○里○鄰○○路○段900
                      巷35弄18號
上列被告因竊盜案件，經檢察官提起公訴（97年度偵字第34號）
，本院判決如下：
    主  文
甲○○竊盜，處有期徒刑壹年貳月，減為有期徒刑柒月。
    事  實
一、甲○○於民國96年1月間，在亞東保全股份有限公司（下稱
    亞東保全公司，後更名為東亞保全公司）擔任夜間金融保全
    員工作。96年1月7日凌晨2時許，亞東保全公司客戶即位於
    新竹縣竹北市○○○路7號1樓龍埔餐廳負責人丙○○之妻於
    離去餐廳時，保全設定失敗，致保全系統發報至亞東保全公
    司，該公司接獲訊號後通知甲○○前往查看，甲○○於凌晨
    2時8分許抵達龍埔餐廳後，見有機可乘，竟意圖為自己不法
    之所有，違反公司規定及業界慣例單獨1人逕行進入龍埔餐
    廳內，竊取現金新臺幣（下同）6萬5,000元及發票人為李蓉
    莉、票號分別為CP0000000號、CP0000000號、付款人係萬泰
    商業銀行南大分行、票面金額分別為4萬1,400元、9萬6,400
    元之支票2張，暨該餐廳錄影設備主機（起訴書漏載），得
    手後代龍埔餐廳設定保全成功後，於凌晨2時22分許離去。
    其後為免上開竊盜犯行遭發現，再於當日凌晨2時50分許，
    駕駛亞東保全公司之巡邏車，由新竹縣竹東鎮返回新竹縣竹
    北市，於凌晨3時14分許行經龍埔餐廳附近之電器行，再於
    凌晨3時19分許抵達龍埔餐廳後門附近之東京都餐廳後門停
    車場將車停妥，下車步行至龍埔餐廳，開啟前門觸發保全系
    統後，進入該餐廳經過1樓櫃臺上樓前往2樓開啟前面窗戶，
    再下樓至後門觸發保全系統，製造餐廳遭人侵入被竊之假象
    ，亞東保全公司接獲訊號後通知甲○○、該餐廳負責人丙○○前往，甲○○即在大門處佯裝等候丙○○，再一同進入餐
    廳內由丙○○於當日凌晨4時5分許解除警報後報警處理。嗣
    經亞東保全公司員工何德明、乙○○調閱東京都餐廳後門設
    置之監視錄影設備，發現當日凌晨3時34分許龍埔餐廳保全
    系統發報前15分鐘即凌晨3時19分許，甲○○即已駕車出現
    ，將車停放於東京都餐廳後門停車場後步行前往龍埔餐廳，
    且嗣後發現甲○○將前揭遭竊之支票加以提示，始循線查知
    上情。
二、案經新竹縣警察局竹北分局報請臺灣新竹地方法院檢察署檢
    察官偵查起訴。
    理  由
一、按被告以外之人於審判外之言詞或書面陳述，除法律另有規
    定者外，不得作為證據，刑事訴訟法第159條第1項固有明文
    規定。惟被告以外之人於偵查中向檢察官所為之陳述，除顯
    有不可信之情況外，得為證據。且被告以外之人於審判外之
    陳述，雖不符刑事訴訟法第159條之1至之4之規定，惟經當
    事人於審判程序同意作為證據，法院審酌該言詞陳述或書面
    陳述作成時之情況，認為適當者，亦得為證據，復為同法第
    159條之1第2項、第159條之5第1項所明定。本案證人乙○○
    、何德明、丙○○偵查中之陳述，經具結擔保無設詞誣陷被
    告甲○○之疑慮，並無顯不可信之情況；另證人丙○○警訊
    中之陳述，業經被告同意援引作為證據，本院審酌後亦認為
    適當，故其等於審判外之陳述，自得作為本案之證據，合先
    敘明。
二、訊據被告甲○○矢口否認涉有竊盜犯行，辯稱：我當時確實
    有在那邊巡邏，支票是我撿到的，如果我要偷就直接進去了
    ，不會設定好了才又進去；我那天只有進去龍埔餐廳1次，
    是在警報發報後通知客戶後，陪同客戶進去，我跟客戶是一
    同從大門進去，之前或是之後都沒有進入龍埔餐廳，進去餐
    廳前，我有在附近巡邏，進去餐廳後我也有在餐廳附近巡邏
    ；當天因為龍埔餐廳被竊之後有發報，公司管制室就請我去
    龍埔餐廳定點待命，我跟客戶在餐廳大門口碰面，再一起進
    入各區檢查，檢查結果發現大門、後門及2樓門窗沒有被破
    壞，但2樓門窗是開著的，1樓大門也是沒有上鎖，當時客戶
    說現金跟錄影機被偷，還沒有發現支票被偷，後來就跟客戶
    講請他報警，請警方來查看，我等警察來之後，我才跟他們
    一起離開，那2張支票是當天我接獲發報過去碰到丙○○處
    理完後，我才在附近韓味煮意餐廳的花圃撿到的云云。經查
    ：
  (一)證人即亞東保全公司經理乙○○於本院審理時結證：案發期
    間，被告擔任公司夜間金融保全，案發後由我進行調查，我
    有詢問呂先生，因為我看過我們的發報時間跟他到達時間已
    經超過20分鐘，我詢問他當時在哪裡，為何這麼慢的速度才
    到，甲○○當時回答我他人在湖口工業區往竹北的案發地點
    ，所以比較慢；後來我查閱當天電腦紀錄，在案發前30分鐘
    ，他最後的訊號是在竹東，竹東跟湖口是完全不同的地方，
    竹北剛好在中間，3個地方剛好呈Ｖ字型，所以怎麼兜也兜
    不起來，隔天我請何德明先生去龍埔餐廳後面的東京都餐廳
    調閱錄影帶，發現確實在發報前20分鐘，我們的巡邏車就停
    在現場，然後我們機動保全員就下車往龍埔餐廳的後門方向
    過去，後來我再比對發報與呂先生離開現場上保全車的錄影
    帶時間符合等語在卷（見本院卷第33-34頁）。上情核與亞
    東保全公司員工何德明於本院審理時結證：我親眼看到錄影
    帶的發報時間，當時看到被告的車子開過去，他辯稱發報時
    他不在現場，他說他在湖口，但是我看到的錄影帶發報時間
    他是在現場，那天我打電話回公司給經理，經理就跟我說發
    報時間要我點出來，我確實就看到甲○○在那邊等語相符（
    見本院卷第50-51頁）。足證被告於96年1月7日凌晨3時34分
    許保全系統遭觸發前20分鐘，即凌晨2時14分許即在龍埔餐
    廳後門附近逗留，且於案發後經乙○○調查詢問時謊稱當時
    人在新竹縣湖口鄉，不在現場。
  (二)證人乙○○繼於本院審理時結稱：當天龍埔餐廳的保全系統
    確實有設定失敗的情形，我們是先聯絡業主，然後我們管制
    室再通知機動保全人員甲○○過去幫業主設定，在餐廳外面
    約需3分鐘就可以設定完成，偵卷33頁之保全系統訊號明細
    顯示2點8分有看到1個「巡清-15A」，代表巡邏人員到達現
    場，2點22分才「巡設-15A」，這表示是當時設定完成，甲○○當天在那邊停留的時間比正常的3分鐘還久；另由保全
    系統訊號明細顯示3點34分警報發報從大門進入，4點01分有
    1個「巡邏-15A」，表示被告當時抵達，這不符合我們公司
    規定，我們一般是15分鐘內要到，另4點05分顯示「解除」
    ，所以被害人是4點05分到，在被害人抵達前，被告就已經
    抵達現場；從監視錄影器是看到被告於3點34分前的20分鐘
    抵達，第1個畫面是電器行的監視錄影器拍到甲○○的車子
    經過，第2個畫面就是在東京都餐廳的後門，時間大概是3點
    34分前的15分鐘，東京都餐廳的監視錄影設備時間跟我們公
    司的保全系統訊號明細上面的時間有6分鐘的誤差，我所述
    的時間是校正過的時間來換算，在東京都畫面是看到甲○○
    下車往龍埔餐廳後門走過去，後來的畫面就是他上巡邏車離
    開，甲○○上車是34分之後，後來我要拷貝時，因為剛好已
    經超過紀錄保留的7天，不過這個錄影帶何德明及東京都的
    經理都有看過；凌晨2點多的畫面被告去巡設是在龍埔餐廳
    的正門，但是龍埔餐廳正門的錄影設備主機在該次遭竊也一
    起被拿走了；案發前甲○○巡邏的路線我看過電腦資料他是
    在竹東，巡邏員到達定點後，會刷巡邏卡，就會傳訊號回公
    司，上面可以看出誰刷的卡，剛剛看的明細表上「15A」就
    是甲○○專用的，被告最後1個訊號是2點50幾分在竹東，被
    告從那邊到龍埔餐廳約18分鐘左右，我推算過3點10幾分被
    告甲○○的車子就經過電器行前，這與錄影帶顯示的時間是
    符合的，警報響時被告已經在那邊10、20分鐘了，我們夜間
    保全人員執行巡邏時，開我們公司制式的保全車，車上有我
    們公司的Mark，連車號都有拍到，錄影畫面看到的確實是甲○○所開我們公司保全的車子，而且我也看到他的人，我確
    定是他等語明確（見本院卷第34-42頁），並有保全系統訊
    號明細在卷可資比對（見97年度偵字第34號卷第33頁）。由
    此堪證龍埔餐廳當日凌晨0時42分許設定保全失敗後，亞東
    保全公司隨即通知被告前往巡邏設定，被告於凌晨2時8分抵
    達後於2時22分完成設定（即「02:08:02巡清-15A」、「
    02:22:01巡設-15A」），較諸一般正常設定時間3分鐘已逾
    11分鐘；另由東京都餐廳後門之監視錄影設備攝錄被告於當
    日凌晨3點34分前的15分鐘即凌晨3時19分許再度駕車前往東
    京都餐廳後門停車場，將車停放在該停車場後，下車步行至
    龍埔餐廳，而在此之前被告係於凌晨2點50幾分許自竹東開
    車前往案發地點等事實，均堪認定。
  (三)證人乙○○復於本院審理時結證：保全系統訊號明細顯示於
    凌晨0時42分、44分「設定失敗」，表示標的物有門窗沒有
    關好，「迴監A-++++++7+」，這表示2樓前面的窗戶沒有關
    好，但是2點22分已經「巡設-15A」，代表被告已經上去2樓
    把窗戶關好了，所以才能設定，也就是說當時甲○○已經上
    餐廳2樓，把2樓前面的窗戶關好才可以設定，所以在2點22
    分才會顯示「迴監A-全正常」，2點8分跟2點22分的「巡清
    」就是到現場先做個訊號，讓我們知道人已經到了，要2次
    「巡清」才能夠幫客戶作「巡設」，大門跟後門的外圍可以
    「巡設」，餐廳內部沒有，在明細表上就已經不符合公司規
    定了，我們公司規定一定要業主或是我們公司兩位同仁以上
    才能一起進入標的物，不能1個人進入標的物，保全業都是
    這樣規定的，被告可以不用進入餐廳裡面，因為他在大門外
    就可以幫人家設定等語在卷（見本院卷第43-44頁）。經被
    告詰之「當時（指凌晨2時8分許被告首度抵達龍埔餐廳時）
    其實是由管制室切斷訊號，管制室一直聯絡不上客戶，就要
    我在那邊等一下，後來管制室說將迴路切斷，要我設定好就
    離開」，證人乙○○則覆稱：如果是管制室將迴路關閉，所
    有的資料也會在報表中顯示關閉迴路的代碼，但是卻沒有顯
    示，就算已經把它關閉，所有的迴路都會帶迴監+++7，表示
    迴路還是不正常的，但是這張保全系統訊號明細表並沒有這
    樣的情形，所以我確定被告有上餐廳2樓去關前面的窗戶，
    現場業主的玻璃門據當天回報是手用力扳開的，因為沒有上
    鎖，只要用力就可以開了，沒有鐵捲門或是防護門，手一拉
    就可以開了，所以我認為被告應該是從1樓大門口進去的，
    當時客戶沒有設定，大門沒有設定好，餐廳內的紅外線當然
    不會啟動，所以被告進去當然不會觸動紅外線等語在卷（見
    本院卷第47頁）。據此足證被告確實於96年1月7日凌晨2時8
    分至22分期間，違反業界慣例及公司規定，1人逕行侵入龍
    埔餐廳內。
  (四)被告雖辯稱：我那天只有進去龍埔餐廳1次，是在警報發報
    後通知客戶後，陪同客戶進去，我跟客戶是一同從大門進去
    ，之前或是之後都沒有進入龍埔餐廳云云。惟查，證人乙○○結稱：4點01分到4點05分之間，餐廳內紅外線被觸發，表
    示被告在餐廳內走動巡邏，所以有「巡邏-15A」的字樣，他
    是走到外面去刷巡邏卡，從明細表上「迴路5觸發-開」，及
    「巡邏-15A」的意思是表示被告打開5號後門，到後門外去
    刷巡邏卡，暫時讓警報聲解除的意思（見本院卷第45頁），
    此情核與證人丙○○於本院結證：我到場時，現場警報聲沒
    有響等語相符（見本院卷第49頁），堪證當日被告於丙○○
    到場前即已先行進入龍埔餐廳暫時解除警報聲，否則丙○○
    到場時理應聽到保全系統發報之警報聲，始符常情。
  (五)且查，被害人丙○○之母親李蓉莉所簽發當日被竊之支票，
    其後係由被告提示，惟因業已掛失而不獲兌現，此有臺灣票
    據交換所新竹市分所96年2月5日臺票竹字第94號函及該函檢
    送之遺失票據申報書、支票2紙及其退票理由單、掛失止付
    票據提示人資料查報表足憑（見同上偵卷第10-16頁）。本
    院審酌被告於97年1月7日凌晨2時8分許抵達龍埔餐廳後，曾
    違反違反業界慣例及公司規定單獨1人逕入該餐廳，並上2樓
    關閉窗戶，且遲至凌晨2時22分許始代客戶設定保全，已逾
    正常在餐廳大門外設定需時3分鐘之常態；且當日凌晨3時34
    分許保全系統發報前20分鐘，其已出現在龍埔餐廳附近，竟
    於接獲公司通報後，遲至4時01分始至該餐廳刷巡邏卡，經
    公司經理乙○○質問以未在合理時間內趕赴現場時，又謊稱
    人在湖口；尤有甚者，其在龍埔餐廳保全系統發報後，於丙○○抵達前，又再度違反違反業界慣例及公司規定單獨1人
    逕入該餐廳；佐以證人丙○○結證：我到場時，現場警報聲
    沒有響，我跟甲○○是在大門口碰到，但我研判他進去過了
    ，因為是甲○○帶我走行竊的路線，我餐廳有點迂迴，他卻
    能夠帶我走小偷行竊的路線，所以我研判他已經進去過了等
    語（見本院卷第49頁）；另證人乙○○結陳：4點02分「迴
    監A-+ +++++7+」表示2樓的窗戶被打開，之後4點03分「迴
    監A-1++ ++++」表示2樓窗戶又關起來了；第4欄位4點05分
    「迴路5觸發-開」表示後門被打開，這可以造成讓人覺得小
    偷有來過的假象等情（見本院卷第45頁），本院認被告於當
    日凌晨2時8分許至龍埔餐廳查看保全系統設定情形時，發現
    該餐廳大門未鎖，認有機可乘，即萌生不法所有之意圖，進
    入餐廳內，竊取現金6萬5,000元及李蓉莉簽發面額分別為4
    萬1,400元、9萬6,400元之2紙支票，暨該餐廳監視錄影設備
    主機，其後為免竊盜犯行遭發現，於行竊後駕車再度返回龍
    埔餐廳，觸發保全系統製造餐廳遭他人侵入行竊之假象等事
    實，已堪認定。
  (六)此外，復有證人丙○○警詢、偵訊中之陳述（見同上偵卷第
    8-9、58-60頁）、證人乙○○、何德明偵訊之證詞（見同上
    偵卷第27-30、39-40、38-40頁）、亞東保全之客戶出險處
    理報告（見同上偵卷第32頁）、新竹縣警察局竹北分局受理
    刑事案件報案三聯單（見同上偵卷第34頁）、何德明繪製之
    現場圖附卷可資佐證（見同上偵卷第42頁）。本案事證明確
    ，被告竊盜犯行要堪認定，應予依法論科。
三、核被告所為均係犯刑法第320條第1項之竊盜罪。爰審酌被告
    犯罪後飾詞狡辯未能坦承犯行，態度非佳，毫無悔意，利用
    擔任保全員之機會竊取他人財物，更提示竊得之支票，行徑
    囂張，惡性非輕，行竊之目的在於牟財，兼衡其生活狀況、
    品行、智識程度、犯罪之手段、所生損害、檢察官之求刑等
    一切情狀，量處如主文所示之刑。查被告因犯竊盜罪，經本
    院量處有期徒刑1年2月，因其犯罪時間在中華民國96年4月
    24日以前，合於中華民國九十六年罪犯減刑條例所定之減刑
    條件，爰依該條例第2條第1項第3款、第7條之規定，減其宣
    告刑2分之1，故減為有期徒刑7月。
據上論斷，應依刑事訴訟法第299條第1項前段，刑法320條第1項
，中華民國九十六年罪犯減刑條例第2條第1項第3款、第7條，刑
法施行法第1條之1第1項、第2項前段，判決如主文。
中    華    民    國    97    年    9     月    30    日
                  刑事第五庭  法  官    吳靜怡
以上正本證明與原本無異。
如不服本判決應於收受本判決後10日內向本院提出上訴書狀，上
訴書狀應敘述具體理由。上訴書狀未敘述上訴理由者，應於上訴
期間屆滿後20日內補提理由書狀於本院 (均須按他造當事人之人
數附繕本 )「切勿逕送上級法院」。
中    華    民    國    97    年    10    月    2     日
                              書記官    劉亭筠
附錄本案論罪科刑法條全文
中華民國刑法第320條（普通竊盜罪、竊佔罪）
意圖為自己或第三人不法之所有，而竊取他人之動產者，為竊盜
罪，處5年以下有期徒刑、拘役或5百元以下罰金。
意圖為自己或第三人不法之利益，而竊佔他人之不動產者，依前
項之規定處斷。
前二項之未遂犯罰之。


司法院資訊處製作；財團法人民間司法改革基金會備份。
